臺灣新竹地方法院民事裁定  
111年度竹北再小字第2號
再審原告    俞景儀  
再審被告    包雨欣  
上列當事人間請求清償債款事件，再審原告對於中華民國111年7
月21日本院111年度竹北小字第295號確定判決提起再審之訴，本
院裁定如下：
    主  文
再審之訴駁回。
再審訴訟費用由再審原告負擔。
    事實及理由
一、按當事人發現未經斟酌之證物或得使用該證物，以該證物如
    經斟酌可受較有利益之裁判者為限，得以再審之訴對於確定
    終局判決聲明不服；再審之訴，應於30日之不變期間內提起
    ；前項期間，自判決確定時起算，判決於送達前確定者，自
    送達時起算；再審之訴不合法者，法院應以裁定駁回之，民
    事訴訟法第496條第1項第13款、第500條第1項、第2項前段
    、第502條第1項分別定有明文。上開規定依同法第436條之3
    2第4項，於小額事件之再審程序亦準用之。又按民事訴訟法
    第496條第1項第13款所謂當事人發現未經斟酌之證物，係指
    前訴訟程序事實審之言詞辯論終結前已存在之證物，因當事
    人不知有此，致未經斟酌，現始知之者而言，若在前訴訟程
    序事實審言詞辯論終結前，尚未存在之證物，本無所謂發見
    ，自不得以之為再審理由（最高法院29年上字第1005號民事
    判例意旨參照）。再按提起再審之訴，應依民事訴訟法第50
    1條第1項第4款表明再審理由，及關於再審理由並遵守不變
    期間之證據，此為必須具備之程式。而所謂「表明再審理由
    」，必須指明確定判決有如何合於法定再審事由之具體情事
    始為相當，倘僅泛言有何條款之再審事由，而無具體情事者
    ，仍難謂已合法表明再審事由。如未合法表明再審事由，即
    為無再審之事由，性質上無庸命其補正，即可認其再審之訴
    或再審聲請不合法（最高法院60年台抗字第538號、61年台
    再字第137號、70年台再字第35號判決意旨參照）。
二、再審原告主張：再審原告認為本院111年度竹北小字第295號
    兩造間清償債款事件所為判決（下稱：原確定判決）有瑕疵
    問題，現因臺灣新竹地方檢察署檢察官於111年10月11日就1
    11年度偵字第12810號詐欺案件對再審原告為不起訴處分，
    就此新證據提起本件再審之訴看看是否民事案件也可以改判
    不必歸還此筆金額等語。
三、經查：
(一)本院111年度竹北小字第295號清償債款事件於111年7月21日
    本院判決後，未據兩造提起上訴而於111年8月18日確定在案
    等情，業經本院依職權調取上開民事卷宗核閱無訛。而再審
    原告遲至111年10月20日始對原確定判決提起本件再審之訴
    ，有再審原告聲請狀上本院收文章戳存卷可查，足見再審原
    告提起本件再審之訴，顯逾民事訴訟法第500條第1項所定之
    30日不變期間。
(二)又再審原告固提出臺灣新竹地方檢察署檢察官111年度偵字
    第12810號不起訴處分書為新證據，主張有民事訴訟法第496
    條第1項第13款之再審事由云云，然觀諸該不起訴處分書係
    於原確定判決確定後，於111年10月11日始作成，非前訴訟
    程序事實審言詞辯論終結前所存在之證物，依前揭判決意旨
    ，本無所謂「發現未經斟酌之證物」可言，與民事訴訟法第
    496條第1項第13款要件並不相符，自不得據為再審之事由。
    此外，再審原告於再審之訴狀僅泛言此不起訴處分書為新證
    據，未指明該證物有何「如經斟酌可受較有利益之裁判」具
    體情事，依前揭判決意旨，難謂再審原告已合法表明再審事
    由，復未見再審原告表明關於再審理由並遵守不變期間之證
    據，本件再審之訴即有民事訴訟法第501條第4款規定必備程
    式之欠缺。
(三)準此，再審原告提起本件再審之訴已逾法定不變期間，且亦
    未於訴狀表明再審理由，及關於再審理由並遵守不變期間之
    證據，本件再審之訴並不合法，爰依民事訴訟法第502條第1
    項規定，以裁定駁回之。
四、依民事訴訟法第436條之32第4項、第502條第1項、第95條、
    第78條，裁定如主文。
中　　華　　民　　國　　111 　年　　12　　月　　2 　　日
                  竹北簡易庭      法　官　王佳惠
以上正本係照原本作成。
如不服本裁定應於裁定送達後10日內向本院提出抗告狀，並繳納
抗告費新臺幣1,000元。
中　　華　　民　　國　　111 　年　　12　　月　　2 　　日
                                  書記官　黃伊婕